臺灣士林地方法院民事裁定
110年度消債更字第176號
債  務  人  陳澤淵  


代  理  人  彭國書律師(法扶律師)
上列債務人聲請更生事件，本院裁定如下：
    主  文
債務人陳澤淵自民國一百一十一年五月二十四日十七時起開始更
生程序。
命司法事務官進行本件更生程序。
    理  由
一、按債務人不能清償債務或有不能清償之虞，且無擔保或無優
    先權之本金及利息債務總額未逾新臺幣（下同）1,200萬元
    者，於法院裁定開始清算程序或宣告破產前，得向法院聲請
    更生，觀諸消費者債務清理條例（下稱消債條例）第3條、
    第42條第1項規定自明。次按協商或調解成立者，債務人不
    得聲請更生或清算。但因不可歸責於己之事由，致履行有困
    難者，不在此限，消債條例第151條第7項亦有明定。又法院
    開始更生程序之裁定，應載明其年、月、日、時，並即時發
    生效力；法院裁定開始更生程序後，得命司法事務官進行更
    生程序；必要時，得選任律師、會計師或其他適當之自然人
    或法人一人為監督人，此觀消債條例第45條第1項、第16條
    規定益明。
二、聲請意旨略以：伊有不能清償債務情事，前曾於民國102年9
    月14日與最大債權銀行渣打國際商業銀行股份有限公司（下
    稱渣打銀行）協商成立，每月應為還款新臺幣（下同）3萬1
    12元，惟嗣因案入監服刑，無工作收入致未能依約履行，係
    因不可歸責於己之事由，致履行協商條件有困難而毀諾。又
    伊無擔保或無優先權之本金及利息債務總額未逾1,200萬元
    ，且未經法院裁定開始清算程序或宣告破產，爰依法聲請更
    生等語。
三、查債務人主張之上開事實，業據提出調解不成立證明書（見
    本院卷第16頁）、債務人財團法人金融聯合徵信中心當事人
    綜合信用報告暨債務清理條例前置協商專用債權人清冊（見
    本院卷第22頁至第26頁）、全國財產稅總歸戶財產查詢清單
    （見本院卷第28頁）、108至109年度綜合所得稅各類所得資
    料清單（見本院卷第30頁至第32頁）、108年9月迄今之金融
    機構存摺內頁影本（見本院卷第34頁至第40頁、第210頁至
    第227頁）、臺灣臺北地方法院110年8月14日北院忠104司執
    壬字第40209號執行命令（見本院卷第42頁至第54頁）、房
    屋租賃契約書（見本院卷第56頁至第70頁、第229頁至第234
    頁）、電信費繳款條碼簡訊截圖（見本院卷第72頁正反面）
    、代扣壽險保費單據（見本院卷第74頁至第88頁）、勞工保
    險投保級距資料（見本院卷第90頁至第96頁）、薪資資料（
    見本院卷第98頁至第104頁）、全戶戶籍謄本（見本院卷第2
    08頁至第209頁）、中華民國人壽保險商業同業公會查詢單
    （見本院卷第228頁正反面）、勞工保險被保險人投保資料
    表（見本院卷第243頁至第247頁）、債務人配偶德門得嫚‧
    啦魯嘎歐勞工保險被保險人投保資料表（見本院卷第248頁
    至第251頁）、108至109年度綜合所得稅各類所得資料清單
    （見本院卷第252頁至第253頁）、全國財產稅總歸戶財產查
    詢清單（見本院卷第254頁）、債務人應受扶養人張玉菊108
    至109年度綜合所得稅各類所得資料清單（見本院卷第255頁
    至第256頁）、全國財產稅總歸戶財產查詢清單（見本院卷
    第257頁）為證，且有渣打銀行111年3月25日民事陳報狀（
    見本院卷第271頁至第274頁）可稽。徵之債務人於102年9月
    間與各債權銀行簽立協議書，約定應自同年10月10日起還款
    ，嗣債務人未依約履行，經最大債權銀行於103年3月10日報
    送毀諾乙節，固有上載渣打銀行111年3月25日民事陳報狀、
    債務人財團法人金融聯合徵信中心當事人綜合信用報告暨債
    務清理條例前置協商專用債權人清冊可佐（見本院卷第271
    頁至第274頁、第22頁至第26頁）。惟債務人自陳其於協商
    成立後之103年1間因案判刑確定，同年4月入監執行，無工
    作收入乙節（見本院卷第262頁），有臺灣高等法院被告前
    案紀錄表（見本院卷第265頁至第266頁）可憑，可信債務人
    斯時因入監服刑無工作收入，確不足以負擔每月協商還款金
    額，其主張其因不可歸責於己之事由，致履行協商條件有困
    難等語，應值採信。又債務人現年60歲，從事保險業務工作
    ，每月平均收入約6萬元，雖不足支應其每月之必要生活費
    用6萬3,899元（含法院扣薪及母親扶養費），惟已表明願努
    力樽節支出，每月償還2萬1,241元，為其自陳明確（見本院
    卷第206頁正反面、第262頁反面）。且其名下並無其他財產
    ，有前載全國財產稅總歸戶財產查詢清單（見本院卷第28頁
    ）可佐，則以債務人陳報之債務金額已達205萬9,344元（見
    本院卷第20頁），經綜合評估債務人財產、信用及勞力等狀
    況，堪認債務人確有不能清償債務之虞。此外，復查無消債
    條例第6條第3項、第8條或第46條各款所定駁回更生聲請之
    事由，是債務人聲請更生，自屬有據。爰依首揭規定，裁定
    其應予開始更生程序，並命司法事務官進行本件更生程序。
四、爰裁定如主文。　　
中　　華　　民　　國　　111 　年　　5 　　月　　24　　日
                  民事第三庭　法  官  林靖淳
以上正本係照原本作成。
本件裁定不得抗告。
中　　華　　民　　國　　111 　年　　5 　　月　　24　　日
                              書記官  洪忠改